智慧財產法院刑事判決
                                 100年度刑智上訴字第19號
上　訴　人　楊桂美　　　　
即　被　告　　　　　　　　號
上列上訴人因違反著作權法等案件，不服臺灣板橋地方法院99年
度智訴字第2 號，中華民國99年11月30日第一審判決（起訴案號
：臺灣板橋地方法院檢察署98年度偵字第12486、14315、19532
、25023號），提起上訴，本院判決如下：
    主  文
上訴駁回。
楊桂美緩刑肆年。緩刑期間付保護管束，並應向檢察官指定之公
益團體、地方自治團體或社區提供貳佰小時之義務勞務。並於本
案判決確定後壹年內，向公庫支付新臺幣拾萬元。
    事  實
一、楊桂美係址設新北市○○區○○路105號「STV電視遊樂器店
    」之負責人，楊桂美以月薪新臺幣（下同）1萬元之代價雇
    用蔡宜霖為其燒錄及寄送盜版遊戲光碟。楊桂美及蔡宜霖均
    明知如附件所示文字或圖樣，分別係美商微軟股份有限公司
    （下稱美商微軟公司）、日商新力電腦娛樂股份有限公司（
    下稱日商新力公司）、日商任天堂株式會社（下稱日商任天
    堂公司）及日商光榮資訊股份有限公司（下稱日商光榮公司
    ）向我國經濟部智慧財產局（下稱智慧局）申請註冊登記，
    經核准取得商標權，其中日商光榮公司並專屬授權予臺灣光
    榮綜合資訊股份有限公司（下稱臺灣光榮公司），指定使用
    於電腦、錄有電腦程式之磁碟、磁卡、磁帶及光碟等商品，
    均仍在商標權期間內，且明知使用上述商標圖樣之商品，在
    國內市場行銷甚廣，為業界及一般消費大眾所共知，未得商
    標權人之同意或授權，不得於同一或類似商品使用相同或近
    似之商標圖樣，亦不得明知係上開商品而販賣。復明知如附
    表一編號2、3、5、8、14、47、86、95、110、111、129、1
    30、131、149、160、177、180、192、204、216、274、279
    、308、327、354所示XBOX 360系統遊戲光碟中所含之同名
    電腦程式軟體及附表一所示之XBOX 360系統遊戲光碟內所儲
    存之「XBOX 360 Development Kit」電腦程式軟體、附表二
    所示PlayStation（下稱PS2）系統遊戲光碟內所儲存之「Li
    brary Program」電腦程式軟體、附表三所示遊戲光碟內所
    含同名電腦程式軟體、附表四所示之Wii遊戲光碟內所含同
    名電腦程式軟體，分別為美商微軟公司、日商新力公司、日
    商光榮公司、日商任天堂公司及附表四所示著作權人享有著
    作財產權之電腦程式著作，未經著作財產權人同意，不得擅
    自重製及散布，且上開遊戲軟體光碟透過XBOX 360、PS2及
    Wii等電視遊樂器主機執行，將在螢幕上分別出現如附件所
    示商標圖樣，為侵害上開公司之著作財產權暨商標權之物。
二、詎楊桂美自98年2月間某日起，未經上開著作權人及商標權
    人之同意或授權，與蔡宜霖基於意圖銷售而以重製於光碟之
    方法侵害他人著作財產權及擅自於同一商品使用相同註冊商
    標之犯意聯絡，由蔡宜霖負責在新北市○○區○○街○○巷2
    弄11號3樓住處內，燒錄重製數量不詳之遊戲光碟（燒錄之
    遊戲光碟名稱、著作財產權人，詳如附表一至四所載），侵
    害各該著作財產權人之著作財產權及使用上開商標於前開遊
    戲光碟，楊桂美則在其所經營之「STV電視遊樂器店」內，
    接受客戶訂購，而以每片遊戲光碟150至200元之價格，出售
    散布上開盜版遊戲光碟予不特定人牟利，足以生損害於上開
    著作財產權及商標權人。嗣於98年4月30日15時30分許，在
    新北市○○區○○街○○巷2弄11號3樓蔡宜霖住處為警查獲，
    並扣得蔡宜霖所有供重製及散布盜版遊戲光碟所用之目錄5
    本、燒錄機（含電源線）5臺、電腦主機1臺暨楊桂美所有如
    附表一至四所示之盜版遊戲光碟共3,056片（其中XBOX遊戲
    光碟為903片，PS2遊戲光碟為1,249片，Wii遊戲光碟904 片
    ，其餘扣案7,846片為陳國恩所有，核與楊桂美無涉）等物
    ，而循線查悉上情。
三、案經臺灣光榮公司、美商微軟公司及日商新力公司訴由內政
    部警政署基隆港務警察局移送臺灣板橋地方法院檢察署檢察
    官偵查起訴。
    理  由
壹、程序部分：
一、按被告以外之人於審判外之言詞或書面陳述，除法律有規定
    者外，不得作為證據；又被告以外之人於審判外之陳述，雖
    不符合同法第159條之1至第159條之4之規定，但經當事人於
    審判程序同意作為證據，法院審酌該言詞陳述或書面陳述作
    成時之情況，認為適當者，亦得為證據。當事人、代理人或
    辯護人於法院調查證據時，知有第159條第1項不得為證據之
    情形，而未於言詞辯論終結前聲明異議者，視為有前項之同
    意，刑事訴訟法第159條第1項及第159條之5分別定有明文。
    經查，本判決下列所引用被告以外之人於審判外之陳述（包
    含書面陳述），固屬傳聞證據，但檢察官及被告楊桂美於本
    院準備程序及審判期日均表示無意見，且均未於言詞辯論終
    結前聲明異議（見本院卷第103至106頁、154至157頁），本
    院審酌該等證據作成之情況，認為適於為本件認定事實之依
    據，依刑事訴訟法第159條之5第2項規定，應具有證據能力
    ，合先敘明。
二、本件認定事實所引用之卷內文書證據及物證之證據能力部分
    ，並無證據證明係公務員違背法定程序所取得，檢察官及被
    告楊桂美於原審或本院均未主張排除前開物證之證據能力，
    且迄於原審或本院言詞辯論終結前均未表示異議（見本院卷
    第107至108頁、157至159頁），本院經審酌前開物證並非公
    務員違背法定程序所取得，亦無刑事訴訟法第159條之4顯有
    不可信之情況，故上揭物證均有證據能力。
貳、實體部分：
一、上開犯罪事實，業據被告楊桂美於本院準備程序及審理時坦
    承不諱（見本院卷第110、162頁），並經告訴代理人楊文華
    、林秋萍於警詢時指訴綦詳（見第12486號偵卷第13至15、1
    6 至18、55至56頁），而如附件所示商標分別係日商光榮公
    司、美商微軟公司、日商新力公司及日商任天堂公司所有，
    指定使用於電腦、錄有電腦程式之磁碟、磁卡、磁帶及光碟
    等商品，均仍在商標權期間內乙節，亦智慧局註冊商標檢索
    資料附卷可按（見第12486 號偵卷第41至42頁、263 至311
    頁、第382 至389 頁）。又如附表一編號2 、3 、5 、8 、
    14、47、86、95、110 、111 、129 、130 、131 、149 、
    160 、177 、180 、192 、204 、216 、274 、279 、308
    、327 、354 所示XBOX 360系統遊戲光碟中所含之同名電腦
    程式軟體及附表一所示XBOX 360系統遊戲光碟內所儲存之「
    XBOX 360 Development Kit」電腦程式軟體、附表二所示PS
    2 系統遊戲光碟內所儲存之「Library Program 」電腦程式
    軟體及同名電腦程式軟體、附表四所示之Wii 遊戲光碟內所
    含電腦程式軟體，分別為美商微軟公司、日商新力公司、日
    商光榮公司、日商任天堂公司及如附表四所示著作權人享有
    著作財產權之電腦程式著作，亦有經認證之美國著作權局著
    作權登記證明書（見第12486 號偵卷第81至84頁）、著作權
    標示資料（見第12486 號偵卷第312 至362 頁）、美國著作
    權局著作權登記證明書（見第12486 號偵卷第381 頁）、美
    國微軟公司遊戲著作財產權證明（見第12486 號偵卷第425
    至455 頁）在卷可佐。另扣案之遊戲光碟均係侵害上開著作
    財產權及商標權之盜版光碟，亦有臺北市保護著作財產權交
    流協會98年4 月30日鑑識報告書（見第12486 號偵卷第33頁
    ）、臺灣國際專利法律事務所98年4 月30日鑑識證明（見第
    12486 號偵卷第38、39頁）、光碟檢驗報告（見第12486 號
    偵卷第177-1 頁）、徐宏昇律師98年6 月5 日鑑定意見書（
    見第12486 號偵卷第212 至214 頁）、香港商新力電腦娛樂
    股份有限公司TERRI YIP 於西元2007年1 月24日出具之聲明
    書（見第12486 號偵卷第90至92頁）可資佐證。再者，被告
    楊桂美確有自98年2 月間起以月薪1 萬元之代價雇用蔡宜霖
    為其燒錄及寄送盜版遊戲光碟，扣案之目錄5 本、燒錄機（
    含電源線）5 臺、電腦主機1 臺均為蔡宜霖所有供重製及散
    布盜版遊戲光碟所用之物等情，亦據同案被告蔡宜霖於警、
    偵訊及原審證述明確（見第19532 號偵卷第9 至11頁、第13
    1 頁、原審卷(一)第210 至215 頁），並有MSN 通話記錄（見
    第19532 號偵卷第20至25頁）可參，另有目錄5 本、燒錄機
    （含電源線）5 臺、電腦主機1 臺暨楊桂美所有如附表一至
    四所示之盜版遊戲光碟共3,056 片（其中XBOX遊戲光碟為90
    3 片，PS2 遊戲光碟為1,249 片，Wii 遊戲光碟904 片）扣
    案可佐，是以被告楊桂美之自白經核與事實相符，自得採為
    認定事實之基礎，本件事證已臻明確，被告楊桂美之犯行，
    洵堪認定。
二、核被告楊桂美所為，係犯著作權法第91條第3項之意圖銷售
    而擅自以重製於光碟之方法侵害他人著作財產權罪及商標法
    第81條第1款之未得商標權人同意於同一商品使用相同之註
    冊商標罪。被告明知係侵害著作財產權之光碟重製物而散布
    之低度行為，為意圖銷售而擅自以重製於光碟之方法侵害他
    人著作財產權之高度行為所吸收，不另論罪（最高法院95年
    度台上字第1812號判決參照）。又被告基於行銷之目的，擅
    自使用相同註冊商標於同一商品，嗣後進而將該仿冒商標商
    品加以販賣，達成其行銷目的，應認販賣仿冒商標商品之低
    度行為，為擅自使用相同註冊商標於同一商品之高度行為所
    吸收，不另論罪。被告楊桂美與蔡宜霖就上開犯行，有犯意
    聯絡及行為分擔，為共同正犯。再按刑事法若干犯罪行為態
    樣，本質上原具有反覆、延續實行之特徵，立法時既予特別
    歸類，定為犯罪構成要件之行為要素，則行為人基於單一之
    犯意，在密切接近之一定時、地持續實行之複次行為，倘依
    社會通念，於客觀上認為符合一個反覆、延續性之行為觀念
    者，於刑法評價上，即應僅成立一罪，俾免有重複評價、刑
    度超過罪責與不法內涵之疑慮，學理上所稱「集合犯」之職
    業性、營業性或收集性等具有重複特質之犯罪均屬之，例如
    經營、從事業務、收集、販賣、製造、散布等行為概念者是
    （最高法院95年度台上字第1079號判決意旨可資參照）。經
    查，被告楊桂美自98年2月間某日起迄為警查獲時止，與被
    告蔡宜霖共同重製盜版光碟並進而販賣散布之營業性行為，
    係在密集期間內以相同之方式持續所為，具有反覆、延續實
    行之特徵，從而在行為概念上，縱有多次舉措，仍應評價認
    係包括一罪之集合犯而論以一罪。被告以一行為同時觸犯上
    開二罪名，為想像競合犯，應依刑法第55條之規定從一重論
    以著作權法第91條第3項之罪。又被告以同一重製行為，侵
    害多數著作財產權人及商標權人之法益，為同種想像競合犯
    ，亦應依刑法第55條規定從一重處斷。
三、原審以被告犯行明確，而適用著作權法第91條第3項、商標
    法第81條第1款之規定，並審酌被告楊桂美為圖私利而侵害
    他人之著作財產權及商標權，造成著作財產權人及商標權人
    之損害，進而影響我國保護智慧財產權之國際聲譽，及查獲
    盜版光碟之數量甚鉅，應予非難，並審酌其犯罪動機、目的
    、行為期間、扣案光碟數量、對告訴人所生損害程度及被告
    楊桂美犯罪後均坦承犯行等一切情狀，量處有期徒刑8月，
    並宣告沒收扣案之目錄5本、燒錄機（含電源線）5臺、電腦
    主機1臺暨楊桂美所有如附表一至四所示之盜版遊戲光碟共
    3,056片，經核認事用法尚無違誤，量刑亦稱允當，被告上
    訴意旨稱量刑過重云云，核無理由，應予駁回。末查，被告
    前未曾因故意犯罪受有期徒刑以上刑之宣告，有臺灣高等法
    院被告前案紀錄表在卷可憑（見本院卷第149頁），其因一
    時失慮致罹刑典，且於原審及本院始終坦承犯行，並深具悔
    意，足見其經此起訴、審判，當知所警惕，信無再犯之虞，
    檢察官及告訴人美商微軟公司亦均同意給予被告緩刑機會（
    見本院卷第162頁），本院認所宣告之刑以暫不執行為適當
    ，爰併宣告緩刑4年，以啟自新。又為促使被告日後得以知
    曉尊重他人智慧財產權之觀念，並依刑法第74條第2項第5款
    之規定，命其向檢察官指定之公益團體、地方自治團體或社
    區提供200小時之義務勞務，另併依刑法第93條第1項第2款
    之規定，諭知於緩刑期間付保護管束，並依刑法第74條第2
    項第4款規定，諭知應於本案判決確定後1年內支付新臺幣10
    萬元予公庫（依刑法第74條第4項，得為民事強制執行名義
    ；且依刑法第75條之1第1項第4款規定，違反上開之負擔情
    節重大，足認原宣告之緩刑難收其預期效果，而有執行刑罰
    之必要者，得撤銷緩刑之宣告）。
四、末查，被告楊桂美係經營「STV電視遊樂器店」，並自98年2
    月間某日起以1萬元雇用蔡宜霖重製及寄送盜版光碟，業如
    前述，而同案被告陳國恩則係經營「電腦醫院」，並自97年
    6、7月間某日起另以2萬5千元雇用蔡宜霖重製及寄送盜版光
    碟，亦據證人蔡宜霖於警詢及偵查中證述明確（第14315號
    偵卷第10、27頁），至同案被告陳玟翰則係經營「豬仔電視
    遊樂器店」，並於98年4月22日委由蔡宜霖重製盜版光碟25
    片，亦據被告陳玟翰坦承不諱，是被告楊桂美與同案被告陳
    國恩、陳玟翰所經營之店家不同，被告楊桂美與陳國恩、陳
    玟翰僱用或委由蔡宜霖重製光碟之時間、薪資亦不同，顯係
    各別僱用或委由蔡宜霖重製及寄送盜版光碟，起訴書之犯罪
    事實欄亦載明「陳國恩、楊桂美、陳玟翰．．．分別與蔡宜
    霖基於意圖銷售而以重製光碟之方法侵害他人著作財產權、
    使用仿冒商標、散布侵害著作財產權之重製光碟、販賣仿冒
    商標商品之犯意聯絡」，足徵被告楊桂美與同案被告陳國恩
    、陳玟翰間就彼此所犯各該犯行，並無犯意聯絡與行為分擔
    ，起訴書之證據並所犯法條欄記載被告楊桂美與陳國恩、陳
    玟翰為共同正犯，顯有誤會，原審就此部分不另為無罪諭知
    ，亦無違誤，併此敘明。
據上論斷，應依刑事訴訟法第368條，刑法第74條第1項第1款、
第2項第4款、第5款、第93條第1項第2款，判決如主文。
本案經檢察官鍾鳳玲到庭執行職務。
中　　華　　民　　國　　100　 年　　6　　 月　　7　　 日
　　 　　　 　　    智慧財產法院第一庭
                          審判長法　官  李得灶
　　　　　　　　　　　　　      法　官  王俊雄
　　　　　　　 　 　　　　　　　法　官  林欣蓉
以上正本證明與原本無異。
如不服本判決應於收受判決後10日內向本院提出上訴書狀，並應
應敘述具體理由。其未敘述上訴理由者，應於上訴期間屆滿後20
日內向本院補提理由書(均須按他造當事人之人數附繕本)「切勿
逕送上級法院」。
中　　華　　民　　國　　100　 年　　6　　 月　　10　　日
                                書記官  周其祥
附錄論罪法條：
著作權法第91條
擅自以重製之方法侵害他人之著作財產權者，處3 年以下有期徒
刑、拘役，或科或併科新臺幣75萬元以下罰金。
意圖銷售或出租而擅自以重製之方法侵害他人之著作財產權者，
處6 月以上5 年以下有期徒刑，得併科新臺幣20萬元以上2 百萬
元以下罰金。
以重製於光碟之方法犯前項之罪者，處6 月以上5 年以下有期徒
刑，得併科新臺幣50萬元以上5 百萬元以下罰金。
著作僅供個人參考或合理使用者，不構成著作權侵害。
商標法第81條
未得商標權人或團體商標權人同意，有下列情形之一者，處3 年
以下有期徒刑、拘役或科或併科新臺幣20萬元以下罰金：
一、於同一商品或服務，使用相同之註冊商標或團體商標者。
二、於類似之商品或服務，使用相同之註冊商標或團體商標，有
    致相關消費者混淆誤認之虞者。
三、於同一或類似之商品或服務，使用近似於其註冊商標或團體
    商標之商標，有致相關消費者混淆誤認之虞者。